臺灣士林地方法院刑事判決
                                    110年度交易字第103號
公  訴  人  臺灣士林地方檢察署檢察官
被      告  張昭傳



上列被告因過失傷害案件，經檢察官提起公訴（110 年度偵字第
4118號），本院判決如下：
    主  文
張昭傳汽車駕駛人無駕駛執照駕車，犯過失傷害罪，處拘役貳拾
日，如易科罰金，以新臺幣壹仟元折算壹日。
    犯罪事實
一、張昭傳明知無普通重型機車駕駛執照，不得騎乘機車上路，
    竟仍於民國109 年9 月29日17時20分許，騎乘車牌號碼000
    -000號普通重型機車（下稱A 車），沿新北市八里區中華路
    3 段往林口方向行駛，行經該路段與訊塘一路交岔路口時，
    本應注意機車行進時應遵守燈光號誌之指揮，而依當時情況
    ，並無不能注意之情事，竟疏未注意及此，即貿然闖越紅燈
    左轉欲至對向之中華路3 段67號友人住處，適有陳嘉琪騎乘
    車牌號碼000-000 號普通重型機車（下稱B 車）沿對向即中
    華路3 段由八里方向行駛至事故地點，見狀閃避不及，陳嘉
    琪所騎乘A 車車頭與張昭傳所騎乘B 車右側車身發生碰撞，
    陳嘉琪因而人車倒地，並受有左側膝部挫傷、頭部鈍傷等普
    通傷害。嗣張昭傳於肇事後停留現場，在有偵查犯罪權限之
    機關或公務員發覺犯罪前，主動向前往現場處理之警員承認
    肇事，自首而接受裁判，而查悉上情。
二、案經陳嘉琪訴由新北市政府警察局蘆洲分局報告臺灣士林地
    方檢察署（下稱士林地檢署）檢察官偵查起訴。
    理  由
壹、程序方面按被告以外之人於審判外之陳述雖不符刑事訴訟法
    第159 條之1 至之4 等4 條之規定，而經當事人於審判程序
    同意作為證據，法院審酌該言詞陳述或書面陳述作成時之情
    況，認為適當者，亦得為證據，刑事訴訟法第159 條之5 第
    1 項定有明文。經查，被告張昭傳、檢察官對於本判決以下
    所引用被告以外之人於審判外之陳述，均同意做為證據（見
    本院110年度交易字第103 號卷【下稱本院卷】第74至75頁
    、第107至110 頁），本院審酌上開證據資料作成時之情況
    ，尚無違法不當或證明力明顯過低之瑕疵，而認為以之作為
    證據應屬適當，依刑事訴訟法第159 條之5 第1 項規定，應
    認前揭證據資料均有證據能力。又本院以下所引用之非供述
    證據，均與本案事實具有自然關聯性，且查無事證足認有違
    背法定程序或經偽造、變造所取得等證據排除之情事，被告
    、檢察官對此部分之證據能力亦均不爭執，是堪認均有證據
    能力。
貳、實體認定犯罪事實之依據及理由：
一、被告之辯解：訊據被告固坦承有於犯罪事實欄所載之時間、
    地點，騎乘A車與告訴人陳嘉琪（下稱告訴人）所騎乘之B 
    車發生碰撞等節不諱，惟矢口否認有何過失傷害罪之犯行，
    辯稱：是告訴人騎車撞到我，不是我撞她，我看紅燈可以左
    轉，我轉過去時告訴人就撞我，撞到之後我們都還坐在機車
    上，我看你、你看我，告訴人沒有受傷，她騎的B 車也沒有
    壞，反而是我有受傷、我騎的A 車壞掉等語。
二、本案不爭執之事實：被告明知無駕駛執照，不得騎乘機車上
    路，竟仍於109 年9月29日17時20分許，騎乘A 車沿新北市
    八里區中華路3 段往林口方向行駛，行經該路段與訊塘一路
    交岔路口時，闖越紅燈左轉欲至對向之中華路3 段67號友人
    住處，適有告訴人騎乘B 車沿對向即中華路3 段由八里方向
    行駛至事故地點，見狀閃避不及，告訴人所騎乘之B 車車頭
    與被告所騎乘之A 車右側車身發生碰撞，告訴人嗣經診斷受
    有左側膝部挫傷、頭部鈍傷之普通傷害等情，業據證人即告
    訴人於警詢及檢察事務官詢問時、證人鄭榮全於檢察事務官
    詢問時均證述明確（見士林地檢署110 年度偵字第4118號卷
    【下稱偵卷】第9 至11頁、第43至45頁、第75至77頁、第11
    3 至117 頁），復有長庚醫療財團法人林口長庚紀念醫院診
    斷證明書、新北市政府警察局蘆洲分局八里分駐所道路交通
    事故現場圖、道路交通事故調查報告表（一）、（二）、現
    場及車損照片、新北市政府警察局道路交通事故當事人登記
    聯單、舉發違反道路交通管理事件通知單、被告、鄭榮全手
    繪之現場圖及新北市政府警察局蘆洲分局110 年4 月16日新
    北警蘆刑字第1104416182號函暨所附之交通號誌時相表等證
    據在卷可稽（見偵卷第15頁、第29至31頁、第33至37頁、第
    47至61頁、第65頁、第67頁、第95頁、第119 頁、第123 至
    127 頁），且為被告所不爭執（見本院卷第75頁），此部分
    之事實，首堪認定。
三、本案爭點：被告係以上揭情詞置辯，故本案爭點則為：被告
    上揭所為，有無本應注意機車行進時應遵守燈光號誌之指揮
    ，而依當時情況，並無不能注意之情事，竟疏未注意及此，
    即貿然闖越紅燈左轉至對向車道，因而撞擊告訴人致其倒地
    成傷，而有過失？本院認定被告有過失之理由，茲分述如下
    ：
  ㈠按道路交通安全規則所指之汽車，係指「道路上不依軌道或
    電力架線而以原動機行駛之車輛（包括機車）」，而駕駛人
    駕駛汽車，除應遵守道路交通標誌、標線、號誌之指示，並
    服從交通指揮人員之指示，道路交通安全規則第2 條第1 項
    第1 款、第90條第1 項定有明文；又車輛面對圓形紅燈表示
    禁止通行，不得超越停止線或進入路口，亦為道路交通標誌
    標線號誌設置規則第206 條第5 款第1 目所明定。
  ㈡經查，被告雖無駕駛執照，但仍應遵守上開規定，且應遵守
    交通號誌之指揮，乃一般常人所均明知之情。而依卷附之道
    路交通事故調查報告表（一）之記載（見偵卷第37頁），事
    發當時天候晴，有日間自然光線，柏油路面乾燥無缺陷，視
    距良好無障礙物，足徵當時被告視界應足以辨識來車、行人
    、號誌、標線等景物，並無不能注意之情事。參以案發當時
    被告騎乘A 車行經路口時之交通號誌已轉為紅燈，為被告所
    是認（見偵卷第89至90頁），且為上揭不爭執事實已明，則
    被告理應遵守紅燈禁止通行之規定，卻疏未注意其所行駛方
    向之號誌已變換為紅燈，應禁止通行，不得進入路口，卻貿
    然闖越紅燈左轉前行，進而與告訴人所騎乘之B 車發生碰撞
    而肇事，被告所為顯有疏失。又告訴人因本案交通事故受傷
    ，隨即於同日20時3 分至醫院急診，進而診斷出左側膝部挫
    傷、頭部鈍傷等普通傷害，其就診時間與事故發生時間距離
    甚近，堪認其所受傷害與被告之疏失行為間有相當因果關係
    ，足見被告對於前開交通事故之發生因而致告訴人成傷一事
    確有過失甚明。從而，被告辯稱紅燈可以左轉、告訴人沒有
    受傷等語，核與上揭規定及客觀事證不符，顯不足採。又被
    告辯稱係告訴人騎乘B 車撞其A 車等語，而告訴人固因煞車
    不及進而與被告騎乘之A 車發生碰撞，為證人即告訴人所證
    述明確（見偵卷第75頁），但此係被告未遵守交通號誌，貿
    然闖紅燈左轉至對向車道即告訴人所騎乘之B 車前，導致告
    訴人煞車不及因而發生碰撞，此乃告訴人之違規行為致告訴
    人無法及時反應因而煞車不及，自不得單憑係告訴人騎車撞
    擊被告乙節即得解免被告之過失責任，則被告所辯，顯屬無
    稽，委無可採。
  ㈢綜上所述，被告所辯均無可採，本案事證明確，被告過失傷
    害犯行洵堪認定，應予依法論科。
四、論罪科刑
  ㈠論罪：
    按汽車駕駛人，無駕駛執照駕車、酒醉駕車、吸食毒品或迷
    幻藥駕車、行駛人行道或行經行人穿越道不依規定讓行人優
    先通行，因而致人受傷或死亡，依法應負刑事責任者，加重
    其刑至二分之一，道路交通管理處罰條例第86條第1 項定有
    明文。該條項規定係就刑法第276 條第1 項之過失致人於死
    罪、同條第2 項之業務過失致人於死罪，同法第284 條第1
    項之過失傷害罪及過失傷害致重傷罪、同條第2 項之業務過
    失傷害罪及業務過失傷害致重傷罪之基本犯罪類型，對於加
    害人為汽車駕駛人，於從事駕駛汽車之特定行為時，無駕駛
    執照駕車、酒醉駕車、吸食毒品或迷幻藥駕車、行駛人行道
    或行經行人穿越道不依規定讓行人優先通行，因而致人傷亡
    之特殊行為要件予以加重處罰，已就刑法第276 條第1 項、
    第2 項、第284 條第1 項、第2 項各罪犯罪類型變更之個別
    犯罪行為予以加重，而成另一獨立之罪名，自屬刑法分則加
    重之性質（最高法院92年度第1 次刑事庭會議決議、99年度
    台非字第198 號判決意旨參照）。查被告係無駕駛執照而騎
    乘普通重型機車上路，業如前述，核其所為，係犯道路交通
    管理處罰條例第86條第1 項、刑法第284 條前段之汽車駕駛
    人無駕駛執照駕車，犯過失傷害罪，並應加重其刑。
  ㈡被告符合自首之要件，應依刑法第62條前段之規定減輕其刑
    ：按刑法第62條所謂自首，祇以犯人在其犯罪未發覺前，自
    行向該管公務員申告其犯罪事實，而接受裁判為已足，至於
    嗣後對於阻卻責任之事由有所辯解，乃辯護權之行使，不能
    據此即認其先前之自首失其效力（最高法院92年度台上字第
    7254號判決意旨參照）。查被告於肇事後，處理之員警前往
    現場處理，被告在場並當場向員警說明車禍過程，而承認為
    肇事人等情，業據被告所供述明確（見本院卷第111 頁），
    可認被告於有偵查權限之機關知悉肇事者係何人前，留待現
    場向前來處理之員警坦承肇事，為對於未發覺之罪自首而受
    裁判，雖被告曾對於其所犯上開犯行有所辯解，然此為其辯
    護權之合法行使，並不影響其自首之效力，爰依刑法第62條
    前段之規定減輕其刑，並與前揭道路交通管理處罰條例加重
    部分，依刑法第71條第1 項先加後減之。
  ㈢量刑：
　　爰以行為人之責任為基礎，審酌被告明知其未領有普通重型
    機車駕駛執照，不得駕駛車輛上路，卻仍騎乘A 車上路，復
    未遵守交通號誌，貿然闖越紅燈左轉，因而肇致本案交通事
    故，使告訴人因此受有上開普通傷害，確實具有相當之可非
    難性；併考量被告否認犯行，未能賠償告訴人之損害，難認
    其犯後態度為佳；參以告訴人到庭稱：刑事部分請法院依法
    判決等語（見本院卷第31頁）之量刑意見；復衡諸被告前僅
    因犯不能安全駕駛致交通危險罪經判處拘役50日之前科，有
    臺灣高等法院被告前案紀錄表在卷足憑（見本院卷第9 至10
    頁），堪認其品行尚可；兼衡被告自述：未讀書之教育、智
    識程度、已婚、育有已成年之2 子、獨居、無業、生活費靠
    老人年金、目前生活拮据故無法賠償告訴人等語（見本院卷
    第112 頁）之家庭經濟生活狀況等一切情狀，量處如主文所
    示之刑，併諭知如易科罰金之折算標準。
據上論斷，依刑事訴訟法第299 條第1 項前段，道路交通管理處
罰條例第86條第1 項，刑法第11條前段、第284 條前段、第62條
前段、第41條第1 項前段，刑法施行法第1 條之1 第1 項，判決
如主文。
本案經檢察官林彥均提起公訴，檢察官周禹境到庭執行職務。
中　　華　　民　　國　110 　　年　　10　　月　　12　　日
                  刑事第六庭審判長法  官  雷雯華 

                                  法  官  李建忠

                                  法  官  林哲安
以上正本證明與原本無異。
如不服本判決應於收受判決後20日內向本院提出上訴書狀，並應
敘述具體理由；其未敘述上訴理由者，應於上訴期間屆滿後20日
內向本院補提理由書（均須按他造當事人之人數附繕本）「切勿
逕送上級法院」。告訴人或被害人如對於本判決不服者，應具備
理由請求檢察官上訴，其上訴期間之計算係以檢察官收受判決正
本之日期為準。
                                  書記官  詹禾翊
中　　華　　民　　國　　110 　年　　10　　月　　12　　日
附錄本案所犯法條全文
中華民國刑法第284條
因過失傷害人者，處1 年以下有期徒刑、拘役或10萬元以下罰金
；致重傷者，處3 年以下有期徒刑、拘役或30萬元以下罰金。
道路交通管理處罰條例第 86 條
汽車駕駛人，無駕駛執照駕車、酒醉駕車、吸食毒品或迷幻藥駕
車、行駛人行道或行經行人穿越道不依規定讓行人優先通行，因
而致人受傷或死亡，依法應負刑事責任者，加重其刑至二分之一
。
汽車駕駛人，在快車道依規定駕車行駛，因行人或慢車不依規定
，擅自進入快車道，而致人受傷或死亡，依法應負刑事責任者，
減輕其刑。